臺灣高等法院交通法庭刑事判決　　　　　　　　　九十一年度交上訴字第一五六號
　　上　訴　人
　　即　被　告　甲○○
右上訴人因過失致死案件，不服臺灣板橋地方法院九十一年度交訴字第四三號，中華
民國九十一年八月二十二日第一審判決（起訴案號：臺灣板橋地方法院檢察署九十年
度偵字第一七二四二號）提起上訴，本院判決如左：
    主  文
原判決撤銷。
甲○○無罪。
    理  由
一、公訴意旨略以：被告即上訴人甲○○以駕駛計程車為業，為從事駕駛業務之人，
    於民國（下同）九十年八月二十二日晚間十時二十分許，駕駛車牌號碼五Ｎ－○
    一八號營業小客車，沿臺北縣五股鄉○○路往成泰路方向行駛，行至凌雲路三段
    二十四巷口，欲左轉凌雲路三段二十四巷時，應注意轉彎車讓直行車先行，而當
    時天候、視距良好，路面為平坦柏油道路，並無缺陷或障礙物，依甲○○之智識
    能力，並無不能注意之情事，詎其竟疏未注意，適有陳明良騎乘ＨＧＧ－四八○
    號機車自導向駛來，且超速行駛，行至該處時因見方福明所駕駛之前開小客車正
    左轉，煞車不及，撞及小客車右後輪葉子板，陳明良因之倒地頭部受傷，經送醫
    急救後，因顱內出血不治死亡。案經臺北縣警察局蘆洲分局報請臺灣板橋地方法
    院檢察署檢察官相驗後偵查起訴，因認被告甲○○涉有刑法第二百七十六條第二
    項之業務過失致死罪嫌等語。
二、公訴人認被告即上訴人甲○○涉有上開業務過失致死罪嫌，無非係以被害人因本
    次車禍死亡，被告甲○○轉彎車未讓直行車先行為有過失，其過失與被害人之死
    亡間有因果關係等為其論斷依據。而原審判決認被告甲○○就本件車禍之發生有
    過失，除被害人因車禍死亡之事証外，認被告行至無號誌之交岔路口，應減速慢
    行，作隨時停車之準備，且轉彎車應讓直行車先行，並應注意車前狀況及兩車併
    行之間隔，以隨時採取必要之安全措施，被告見被害人機車急行而來，如暫停讓
    機車先行再行左轉，當不致於左轉當中尚未完全駛入巷道之際遭被害人撞及，造
    成傷亡之結果，是被告就本件車禍之發生亦有過失云云。
三、按車輛行至無號誌且無交通警察指揮之交岔路口時，支線道車應暫停讓幹線道車
    先行。未劃分幹支線或同為幹線道或支線道者，轉彎車應暫停讓直行車先行；如
    同為直行車或轉彎車者，左方車應暫停讓右方車先行。左轉彎時，應距交岔路口
    三十公尺前顯示方向燈或手勢，行至交岔路口中心處左轉，並不得占用來車道搶
    先左轉。轉彎車輛應讓直行車輛先行。但直行車尚未進入交路口，而轉彎車已達
    中心處開始轉彎，直行車應讓轉彎車先行。道路交通安全規則第一百零二條第一
    項第二、四、六款分別定有明文。
四、訊之被告甲○○固不否認於右揭時、地駕駛上開自用小客車與被害人陳明良騎乘
    之前開機車發生交通事故致被害人死亡，惟堅決否認有何過失，辯稱：伊當時駕
    駛車牌號碼五Ｎ－○一八號營業用小客車左轉臺北縣五股鄉○○路三段二十四巷
    前，曾停車注意周遭車行狀況，待確定四周並無車輛行駛後始行左轉，旋於完成
    左轉且車身進入上開巷內後，方遭被害人騎乘車牌號碼ＨＧＧ－四八○號重型機
    車撞擊車身右後葉子板而肇事，伊並無違反轉彎車應讓直行車先行之注意義務，
    是被害人於伊轉彎完成後始撞上伊。又臺北縣五股鄉○○路下坡方向一百二十公
    尺處為轉彎路段，被害人騎乘車牌號碼ＨＧＧ—四八○號重型機車超速行駛，伊
    不可能注意被害人自上開轉彎路段出彎處騎乘機車駛來之狀況，本件道路交通事
    故應為被害人自身超速行駛且未注意車前狀況所致等語。經查：
  (一)、依據卷附道路交通事故調查報告表、事故現場相片顯示（見相驗卷第十四頁及
      第二十二頁至第二十四頁）、及原審履勘現場結果（見原審卷第二十四頁勘驗
      筆錄），事故現場即臺北縣五股鄉○○路三段與臺北縣五股鄉○○路三段二十
      四巷口交岔路口，無號誌，路面畫設有黃色網狀線區，臺北縣五股鄉○○路三
      段為雙向二線道，道路外側畫有白色邊線，邊線外之路肩寬度為二點五公尺，
      由交岔路口之黃色網狀線區邊緣至完全進入臺北縣五股鄉○○路三段二十四巷
      間，亦有二點五公尺之距離，被害人於碰撞發生後倒臥之位置在黃色網狀線區
      邊線，其機車車頭朝向臺北縣五股鄉○○路三段二十四巷，車身後小段仍在黃
      色網狀線區內，機車車身前大段則不在網狀範圍內，而進入接近二十四巷之路
      面範圍，機車破片散落於機車旁，足徵二車發生碰撞之處所應在臺北縣五股鄉
      ○○路○段與臺北縣五股鄉○○路三段二十四巷交岔路口近二十四巷路面無疑
      ；就凌雲路之路面觀察，該肇事地點顯已逾凌雲路之中心處，當無疑義。
  (二)、另依卷內小客車及機車之車損相片（見相驗卷第二十二頁至第二十四頁），被
      害人機車呈左側傾倒，機車前頭正面損壞嚴重，車頭燈斷裂，機車前輪上蓋完
      整而左緣龜裂、左後檔板斷裂脫落；被告所駕駛之前開營業用小客車則見右後
      車輪上方即右後葉子板有車身凹陷、右後方車門邊緣即車門之把手處車門外緣
      有輕微擦痕，後方玻璃右方呈大面積碎裂，足認二車發生碰撞位置，應為被害
      人騎乘之機車正面撞擊被告所駕駛營業小客車右後車輪上方車身即右後葉子板
      及該處車身與右後門鄰接處，該汽車車身因受強力撞擊，致車身後方玻璃受震
      破裂，亦甚明顯，而堪認定。
  (三)、以本件二車撞擊地點在超過交岔路口之幹線道凌雲路中心接近左轉完成之二十
      四巷道路路面範圍，二車之撞擊點，又係被害人機車前頭正面撞上被告小客車
      右後葉子板，足見被害人係在被告之轉彎車已行過交岔路口中心處，轉彎即將
      完成之際，始正面撞及被告小客車側面右後葉子板，當足認定。則本件車禍之
      發生，顯係被害人於被告之轉彎車已達中心處開始轉彎，且轉彎即將完成之際
      ，未依上開道路交通安全規則第一百零二條第一項、第六款規定直行車應讓轉
      彎車先行之規定，仍冒然前進致肇事，實甚明顯，從而本件肇事之過失責任，
      應由被害人負擔，被告於轉彎車已達中心處並開始左轉，且轉彎即將完成之際
      ，遭被害人以正面迎撞之方式撞擊小客車之右後側，被告就本件車禍之發生，
      應無違背任何注意義務，而無過失可言，應堪認定。
五、公訴人及原審未詳查本件二車之撞擊地點及二車相撞之接觸點，進而推敲肇事當
    時之現況，遽認被告轉彎車未讓直行車先行為有過失或認被告見被害人機車急行
    而來，卻未暫停讓機車先行再行左轉，致左轉當中尚未完全駛入巷道之際遭被害
    人撞及，造成傷亡為有過失，因認被告應負過失致死責任云云，核均無理由，其
    事實之認定及法律之適用均有違誤，被告上訴主張伊並未違反交通規則，為無過
    失等語，核有理由，應將原判決撤銷改判，並依法諭知被告無罪，以免冤抑。
據上論斷，應依刑事訴訟法第三百六十九條第一項前段、第三百六十四條、第三百零
一條第一項，判決如主文。
本案經檢察官劉家芳到庭執行職務。
中      華      民      國    九十一    年     十一     月      五      日
                              臺灣高等法院刑事第二十三庭
                                  審判長法  官  黃  瑞  華
                                    法  官  宋      祺
                                        法  官  雷  雯  華
右正本證明與原本無異。
檢察官如不服本判決應於收受送達後十日內向本院提出上訴書狀，其未述上訴之理由
者並得於提起上訴後十日內向本院補提理由書（均須按他造當事人之人數附繕本）。
                                        書記官  黃  嬿  婉
中    華    民    國     九十一   年      十一      月        七        日
